【裁判字號】    96,易,3109
【裁判日期】    970131
【裁判案由】    竊盜
【裁判全文】
臺灣臺北地方法院刑事判決              96年度易字第3109號
公  訴  人  臺灣臺北地方法院檢察署檢察官
被      告  甲○○
                    （另案於臺灣臺北監獄士林分監執行）
上列被告因竊盜案件，經檢察官提起公訴（96年度偵字第22952
號），本院判決如下：
    主  文
甲○○無罪。
    理  由
一、公訴意旨略以：被告甲○○意圖為自己不法之所有，於附表
    所示之時、地，竊取附表所示之人之財物，嗣於民國96年8
    月22日上午9 時10分許，在臺北市○○區○○街32巷4 號3
    樓D 室，經警持搜索票搜索後，當場查獲，因認被告涉有刑
    法第320 條第1 項竊盜罪嫌。
二、按犯罪事實應依證據認定之，無證據不得認定犯罪事實；不
    能證明被告犯罪者，應諭知無罪之判決，刑事訴訟法第154
    條第2 項、第301 條第1 項分別定有明文。又認定不利於被
    告之事實，須依積極證據，苟積極證據不足為不利於被告事
    實之認定時，即應為有利於被告之認定，更不必有何有利之
    證據；事實之認定，應憑證據，如未能發現相當證據，或證
    據不足以證明，自不能以推測或擬制之方法，以為裁判之基
    礎，最高法院30年上字第816 號、40年臺上字第86號判例可
    資參照。次按刑事訴訟法第161 條已於91年2 月8 日修正公
    布，修正後同條第1 項規定：檢察官就被告犯罪事實，應負
    舉證責任，並指出證明之方法。因此，檢察官對於起訴之犯
    罪事實，應負提出證據及說服之實質舉證責任。倘其所提出
    之證據，不足為被告有罪之積極證明，或其闡明之證明方法
    ，無從說服法官以形成被告有罪之心證，基於無罪推定之原
    則，自應為被告無罪判決之諭知，最高法院92年臺上字第12
    8 號判例意旨足參。
三、公訴人認被告涉有前開犯行，無非以被害人丙○○、戊○○
    、庚○○及己○○於警詢之證述物品遭竊及渠等具領之贓物
    認領保管單3 張、臺北市政府警察局受理非刑事案件報案二
    聯單影本、臺北市政府警察局中山分局長春路派出所受理刑
    事案件報案三聯單影本、臺北縣政府警察局板橋分局在上址
    搜索查獲如附表所示財物為其論據。訊據被告甲○○固坦承
    有在上開時地為警查獲如附表所示被害人所有之物，惟堅決
    否認有何竊盜犯行，辯稱：上址係友人乙○○（綽號「矮子
    」）租處，伊僅借住2 、3 天，期間另有很多人進出，伊不
    知姓名，亦不知屋內有扣案物，更未竊取。伊被查獲前，房
    東曾至上址欲找乙○○催討房租，有告知乙○○在果菜市場
    ，並提供電話予房東自行聯絡等語。經查：
（一）證人乙○○雖經本院傳喚未到，並因另案經本院發佈通緝
      ，有臺灣高等法院被告前案紀錄表在卷可稽，惟證人即房
      東丁○○於本院訊問中證稱：上址係租給乙○○，只有簽
      約時曾給付房租，後來房租及水電費都未支付，故前往上
      址欲找乙○○。只有在搜索前見過被告1 次，之前去找乙○○時未見過，其餘過程如被告所述。乙○○承租後1 、
      2 個月即有其他房客反應很多奇怪的人在上址走動等語（
      見本院97年1 月3 日審理筆錄），並有房屋租賃契約書附
      卷可參，是被告辯稱上址係乙○○所租非伊所有，僅暫時
      借住等情堪信為實。
（二）再查，證人即臺北縣政府警察局板橋分局偵查隊偵查佐洪
      邦政於本院訊問中證稱：之前通訊監察鎖定黃姓毒犯，黃
      姓毒犯原住上址，嗣搬到2 樓，故搜索上開2 個地方。之
      前不知被告住在上址，僅知該處出入人士複雜。進入上址
      搜索時，屋內有男性衣物，無法判斷是否被告所有，至於
      扣案證件係散落在各個地方，有的放在衣櫃內與其他物品
      混雜，有的夾在沙發椅縫隙中，有的在床與牆壁的縫隙中
      或藏在枕頭底下。被告有表示上址係友人的房子，伊僅借
      住幾天，但因警方無法查出確實的屋主，故認定扣案物係
      被告所有等語，並有本院96年度聲搜字第1371號卷足憑，
      經本院訊問除在上址查扣被害人所有贓物且被告剛好在場
      外，有無其他證據可證扣案物品係被告竊取等情，則證稱
      並無其他證據可證係被告竊取等語明確（見本院97年1 月
      29日審理筆錄）。復質之證人即被害人庚○○於警詢中先
      證稱：扣案掛號證原本放在臺北市○○區○○街134 巷8
      弄27號屋內抽屜，經警通知指認後才知遭竊等語（見臺灣
      臺北地方法院檢察署96年度偵字第22952 號卷第22頁），
      並於本院訊問中結證稱：95年1 月搬家時，掛號證可能留
      在中南街家中未帶走。因搬家前未曾失竊任何東西，故一
      定是95年1 月後才遭竊，地點應該是中南街，但不清楚詳
      細時間等語（見本院97年1 月3 日審理筆錄）。綜上所述
      ，上開查獲地點確係案外人乙○○承租並使用，且出入原
      即複雜，除被告外，另有不特定人士進出，而本件除在該
      處查獲被害人所有物品且被告剛好在場外，並無其他積極
      證據可證扣案物係被告竊取，尤有甚者，其中被害人即證
      人庚○○更不知住處曾發生竊案，遑論有何證據證明係被
      告所為。
四、公訴人所提證據不足為被告涉犯刑法第320 條竊盜罪嫌之積
    極證明，所指出證明之方法，亦無從使本院形成被告有罪之
    確信，此外，復查無其他積極證據足證被告確有公訴人所指
    犯行，不能證明被告犯罪，自應為被告無罪判決之諭知。
據上論斷，應依刑事訴訟法第284 條之1 、第301 條第1 項前段
，判決如主文。
本案經檢察官蔡宏展到庭執行職務
中    華    民    國    97    年    1     月    31    日
                  刑事第七庭  法  官  孫正華
上正本證明與原本無異。
如不服本判決，應於判決送達後10日內向本院提出上訴狀（應抄
附繕本）。告訴人或被害人如對於本判決不服者，應具備理由請
求檢察官上訴，其上訴期間之計算係以檢察官收受判決正本之日
期為準。
                              書記官  葉潔如
中    華    民    國    97    年    1     月    31    日
附表
┌──┬──────┬───────┬───┬─────┐
│編號│竊盜時間    │竊盜地點      │被害人│所得財物  │
├──┼──────┼───────┼───┼─────┤
│ 一 │93年11月間  │臺北市○○街57│丙○○│丙○○重型│
│    │            │巷（業據蒞庭檢│      │機車駕駛執│
│    │            │察官更正）    │      │照1張。   │
├──┼──────┼───────┼───┼─────┤
│ 二 │93年11月間  │臺北市○○街57│戊○○│車號：YGR-│
│    │            │巷（業據蒞庭檢│（陳彥│606號重型 │
│    │            │察官更正）    │志之母│機車行車執│
│    │            │              │）    │照1張。   │
├──┼──────┼───────┼───┼─────┤
│ 三 │93年11月間  │臺北市○○街57│丙○○│郵局金融卡│
│    │（業據蒞庭檢│巷（業據蒞庭檢│      │1張。     │
│    │察官更正）  │察官更正）    │      │          │
├──┼──────┼───────┼───┼─────┤
│ 四 │96年6月30日 │臺北市中山區長│己○○│己○○身分│
│    │上午零時30分│春路176號前。 │      │證、軍人身│
│    │許。        │              │      │分證（業據│
│    │            │              │      │蒞庭檢察官│
│    │            │              │      │更正）。  │
├──┼──────┼───────┼───┼─────┤
│ 五 │96年10月10日│臺北市南港區中│庚○○│庚○○萬和│
│    │上午11時20分│南街134巷8弄27│      │牙醫診所掛│
│    │許之前      │號住處        │      │號證1張。 │
└──┴──────┴───────┴───┴─────┘


司法院資訊處製作；財團法人民間司法改革基金會備份。
